【裁判字號】    99,監,336
【裁判日期】    990913
【裁判案由】    處分受監護宣告人不動產
【裁判全文】
臺灣高雄地方法院民事裁定               99年度監字第336號
聲  請  人    甲○○
上列聲請人請求許可處分受監護宣告人乙○○○（身分證統一編
號：Ｚ000000000號）之不動產事件，本院裁定如下：
    主    文
准許聲請人處分受監護宣告人乙○○○所繼承如附表所示之不動
產。
聲請程序費用新臺幣壹仟元由聲請人負擔。
    理    由
一、本件聲請意旨略以：聲請人甲○○係受監護宣告人乙○○○
    之監護人，乙○○○因繼承其外祖母鐘顏允烏於民國70年12
    月20日逝世後遺留之土地位於高雄市○○區○○段四小段00
    00-0000 地號，面積2 平方公尺，權利範圍2 分之1 ；及高
    雄市○○區○○段四小段0000-0000 地號，面積65平方公尺
    ，權利範圍2 分之1 ，由乙○○○依繼承比例計算合計面積
    為0.8375平方公尺（約0.25坪）。因其送交之財產清冊並未
    列舉上該二地號及其分配比例，後經家族協議一致同意：被
    繼承人遺留之土地由第三人鐘益智單獨取得登記，其他繼承
    人以現金補償之，為此爰依法聲請法院許可聲請人處分受監
    護宣告人所繼承之上開不動產等語。
二、按「監護人對於受監護人之財產，非為受監護人之利益，不
    得使用、代為或同意處分。監護人為下列行為，非經法院許
    可，不生效力：(一)代理受監護人購置或處分不動產。」民法
    第1101條第1 項、第2 項第1 款定有明文；又上揭規定於受
    監護宣告人之監護亦準用之，民法第1113條亦有明文規定。
三、經查：
  (一)聲請人主張受監護宣告之人乙○○○因繼承其外祖母鐘顏允
    烏於70年12月20日逝世後遺留之土地位於高雄市○○區○○
    段四小段0000-0000 地號，面積2 平方公尺，權利範圍2分
    之1 ；及高雄市○○區○○段四小段0000-0000 地號，面積
    65平方公尺，權利範圍2 分之1 ，由乙○○○依繼承比例計
    算合計面積為0.8375平方公尺（約0.25坪）。因其送交之財
    產清冊並未列舉上該二地號及其分配比例，後經家族協議一
    致同意：被繼承人遺留之土地由第三人鐘益智單獨取得登記
    ，其他繼承人以現金補償之等事實，業經聲請人提出土地登
    記謄本、財政部國稅局遺產稅逾核課期間案件同意移轉證明
    書、繼承系統表、遺產分割協議書等件為證，並經本院依職
    權調取99年監宣字第9 號聲請監護宣告等事件，及99年監字
    第266 號陳報財產清冊事件等卷宗核閱無訛，而就上開二地
    號並未於陳報財產清冊內，原不生已為完成陳報財產清冊之
    效果，惟上開未為陳報之因，衡情尚不足完全歸責於聲請人
    ，為符合經濟效益且避免當事人一再聲請程序之繁累，爰通
    知聲請人先行補正陳報上開土地之財產清冊，嗣經聲請人於
    99年8 月24日具狀補正上該二地號之陳報財產清冊，有其陳
    報狀附卷可稽，自堪信聲請人之主張為真正。
  (二)本院審酌：聲請人既已補正陳報受監護宣告人繼承其外祖母
    鐘顏允烏之上開二地號不動產等財產清冊，應已完成陳報財
    產清冊之程序；且核聲請人聲請處分受監護宣告人此部分之
    不動產，尚符合受監護宣告人之利益，從而，本件聲請，於
    法尚無不合，應予准許。
四、依非訟事件法第21條第1 項前段、第24條第1 項，裁定如主
    文。
中    華    民    國    99    年    9    月    13     日
                  家事法庭  法  官  劉建利
以上正本係照原本作成。
如對本裁定抗告，須於裁定送達後10日內向本院提出抗告狀，並
應繳納抗告費新台幣1,000元整。
中    華    民    國    99    年    9   月     14     日
                            書記官  張金蘭
附表：
┌──┬───────────────┐
│編號│土地及建物之內容              │
├──┼───────────────┤
│1   │高雄市○○區○○段四小段0045-0│
│    │000 地號；所有權人：鐘顏允烏，│
│    │面積2 平方公尺，權利範圍2 分之│
│    │1 ，由乙○○○依繼承比例計算之│
│    │部分。                        │
│    │                              │
├──┼───────────────┤
│2   │高雄市○○區○○段四小段0046-0│
│    │000 地號，所有權人：鐘顏允烏，│
│    │面積65平方公尺，權利範圍2 分之│
│    │1 ，由乙○○○依繼承比例計算之│
│    │部分。                        │
│    │                              │
│    │                              │
│    │                              │
└──┴───────────────┘

司法院資訊處製作；財團法人民間司法改革基金會備份。
